臺北高等行政法院判決
　　　　　　　　　　　　　　　　　　 96年度訴字第00837號
　　　　　　　　　　　　　　　.
原　　　告　三立電視股份有限公司
代　表　人　甲○○（董事長）
訴訟代理人　乙○○
被　　　告　國家通訊傳播委員會
代　表　人　蘇永欽（主任委員）住同上
訴訟代理人　戊○○兼送達代收.
　　　　　　丙○○
　　　　　　丁○○
上列當事人間因衛星廣播電視法事件，原告不服國家通訊傳播委
員會中華民國96年2 月2 日通傳訴決字第09500285950 號訴願決
定，提起行政訴訟。本院判決如下：
　　主  文
原告之訴駁回。
訴訟費用由原告負擔。
　　事  實
一、事實概要：
    原告經營之「三立新聞台」頻道於95年8 月24日22時55分播
    出「政論節目傳暴力，林正杰毆打金恆煒」新聞，該則新聞
    畫面係翻拍民視新聞播出林正杰動手毆打金恆煒致流血畫面
    ，並不斷重複播放林正杰毆人動作，系爭節目畫面之呈現方
    式，已違反衛星廣播電視法第18條第1 項規定。案經被告95
    年11月14日通傳播字第09505121860 號裁定書裁處罰鍰新臺
    幣35萬元，並命立即改正，逾期未改正者，將按次連續處罰
    ，原告不服，提起訴願遭決定駁回，遂提起本件行政訴訟。
二、兩造聲明：
　　(一)原告聲明求為判決：1.原處分及訴願決定均撤銷。
                        2.訴訟費用由原告負擔。
　　(二)被告聲明求為判決：1.駁回原告之訴。
                        2.訴訟費用由原告負擔。
三、兩造之爭點：
    (一)本案爭執點如下：
      1.系爭新聞報導內容，是否違反電視分級處理辦法普遍級
        的規定，以及衛星廣播電視法第18條規定？
      2.被告依照廣播電視節目暨廣告諮詢會議的評鑑作成處分
        ，是否違法？
      3.系爭新聞報導內容是否應受憲法第11條言論自由的保障
        ？
    (二)原告主張之理由：
      1.系爭新聞報導內容，並無任何違反「電視分級處理辦法
        」之「普遍級」規定及「衛星廣播電視法」第18條第1
        項規定：
        (1)查系爭新聞之內容係前立法委員林正杰於政論節目上
          ，因不滿金恆煒一再打斷其談話而發生言語及肢體上
          之衝突。整起報導係翻拍自民視新聞台之畫面，且全
          程已經原告為馬賽克之後製處理，並無任何受傷流血
          之畫面出現，誠與「普遍級」規定無違，自無違反衛
          星廣播電視法之相關規定。
        (2)次查，凡足以引起民眾興趣、關切或造成影響力的事
          件報導即為新聞，知名新聞學者石麗東於其著作「當
          代新聞報導」中亦有提及新聞價值之判斷標準，諸如
          「衝突性（Conflict）」、「顯著性（Prominence）
          」、「新奇性（Novelty）」、「情緒性（Emotions
          ）」及「人情趣味（Human interesting）」等等。
          而系爭新聞報導之內容，乃林正杰與金恆煒於所參加
          之政論性節目當中，對於「倒扁」、「靜坐」等話題
          意見不合所致之衝突，就前述話題當時引起社會大眾
          關注之程度，系爭新聞之內容當具有其影響力、衝突
          性及顯著性等新聞價值存在，為一則因社會上重大議
          題所引起之政治新聞，而有報導予閱聽大眾知悉之必
          要。甚者，原告於系爭新聞中並有穿插其他政治評論
          者對該起衝突事件之譴責，及對民眾情緒之安撫、呼
          籲，希冀透過系爭新聞之報導，提供社會輿論以正確
          的態度討論、思考，藉以警惕於當前對峙緊張之局勢
          中，勿再發生類似之暴力事件，故系爭報導確有其新
          聞價值，且其畫面呈現亦無不當，實無違反衛星廣播
          電視法「普遍級」節目之規定，原處分及決定書實有
          違誤，應予以撤銷。
      2.系爭新聞之內容是否確已逾越「普遍級」規定，須經專
        業判斷。被告僅憑法律地位不明之「廣播電視節目暨廣
        告諮詢會議」評鑑為認定之依據，實屬輕率，枉顧人民
        權益甚鉅，原處分及決定書應予以撤銷：
        (1)查被告認定系爭新聞內容有逾越「普」級規定之情形
          ，係依所謂「廣播電視節目暨廣告諮詢會議」之討論
          ，惟經原告遍查相關之法律及授權命令，並未發現衛
          星廣播電視法第18條之適用，須據「廣播電視節目暨
          廣告諮詢會議」之討論。雖被告辯稱其係依「國家通
          訊傳播委員會組織法」第九條規定而邀集民間團體代
          表等召開該諮詢會議，惟依該條規定：「委員會議開
          會時，得邀請學者、專家與會，並得請相關機關、事
          業或團體派員列席說明、陳述事實或提供意見。」僅
          係指被告機關開會時，得邀請各方專家與會，並非指
          該等專業人士得召開所謂「廣播電視節目暨廣告諮詢
          會議」為評鑑，故該諮詢會議並無任何設置依據及相
          關辦法之規定。是以被告所憑「廣播電視節目暨廣告
          諮詢會議」之討論，其法律效力本身已有可議，被告
          竟憑此討論而為處分，實屬無據。
        (2)退萬步言之，縱認系爭新聞確有違反「普遍級」規定
          之情，被告亦應為原處分時，詳細告知處分之理由，
          及說明系爭新聞之內容如何違反「普遍級」規定，以
          便原告日後有可遵循之依據，否則被告長久以來僅憑
          一個法律地位不明確之諮詢會議所作成之評鑑結果及
          毫無理由說明之原處分及決定書，即認定原告違法，
          實屬輕率，枉顧人民權利，更使原告於不知被告認定
          標準下一再誤觸法規。是故被告所作之原處分及訴願
          決定實已逾越其行政裁量之範圍而有濫用之虞，於法
          未合，自應予以撤銷。
      3.原告所屬「三立新聞台」頻道，係一時事新聞播報之專
        業性頻道，而系爭新聞報導內容僅為新聞事件之適當表
        現手法，係受憲法第11條言論自由基本權保障之範疇：
        按大法官會議釋字第509號解釋之解釋文中有謂：「言
        論自由為人民之基本權利，憲法第11條有明文保障，國
        家應給予最大限度之維護，俾其實現自我、溝通意見、
        追求真理及監督各種政治或社會活動之功能得以發揮。
        惟為兼顧對個人名譽、隱私及公共利益之保護，法律尚
        非不得對言論自由依其傳播方式為合理之限制。」次按
        大法官會議釋字第364號解釋宣示「以廣播及電視方式
        表達意見，屬於憲法第11條所保障言論自由之範圍。」
        ，系爭新聞報導既屬憲法所保障之言論自由範圍，且對
        個人名譽、隱私及公共利益並無任何危害或侵犯之虞，
        原告僅係基於新聞媒體之義務，為滿足社會大眾收視之
        權益而報導一社會事件，按依大法官會議之解釋，法律
        實不得對其為介入或限制。故被告所為之原處分及決定
        實已違反憲法保障言論自由之規定。綜上所陳，系爭新
        聞報導之內容並無違反衛星廣播電視法之規定，原告認
        被告之認事用法係有違誤，懇請撤銷原處分及決定，以
        保原告之合法權益。
    (三)被告主張之理由：
      1.查原告經營之「三立新聞台」於95年8月24日22時55 分
        播出「政論節目傳暴力，林正杰毆打金恆煒」新聞，該
        則新聞畫面係翻拍民視新聞播出林正杰動手毆打金恆煒
        ，致使金恆煒流血畫面，新聞播出時不斷重複林正杰毆
        人畫面且未加馬賽克處理，其新聞畫面呈現違反應符合
        「普」級之規定。前開節目內容，經被告「廣播電視節
        目暨廣告諮詢會議」討論，及被告95年10月12日召開之
        第113 次委員會議審議認定其新聞內容違反衛星廣播電
        視法第18條第1 項規定，有「廣播電視節目暨廣告諮詢
        會議」意見彙整表、委員會會議紀錄及側錄影帶可稽，
        事證明確。
      2.再查原告稱系爭節目有其新聞價值，且其畫面呈現亦無
        不當，實無違反衛星廣播電視法「普遍級」規定乙節，
        惟查電視節目級別之判定，依「電視節目分級處理辦法
        」及其附表例示，仍應由被告依據專業知識與經驗，審
        究個案有無違反「普遍級」之「暴力、血腥、恐怖」例
        示：「任何對兒童發生不良影響之暴力、血腥、恐怖等
        情節。」情形。系爭節目經被告所屬「廣播電視節目廣
        告諮詢會議」討論，並依委員會議決議，認定該新聞畫
        面未妥善處理，不符合「普」級規定，被告認事用法並
        無違誤。另原告辯稱被告不應忽略整起報導提供社會輿
        論以正確的態度討論思考，藉以警惕勿再發生類似之暴
        力事件云云，實屬推卸之詞。按新聞雖具有真實報導之
        特性，但製播時仍應遵守衛星廣播電視法相關法令規範
        ；何況善盡社會道德責任為大眾傳播媒體應盡義務，製
        播之新聞報導內容，自不得有影響兒童、少年身心健康
        及妨害善良風俗之情事。且新聞報導重複播送直入收視
        觀眾廳堂，以「知的權利」為名，謀提高收視率之實，
        縱使原告辯稱該報導蘊含警惕及教育意義，仍無法免除
        違法事實所應負之責任。
      3.次查原告稱「廣播電視節目廣告諮詢會議」之法律地位
        不明，被告依該會議討論結果認定系爭節目違反衛星廣
        播電視法，實屬輕率。惟查被告對於違規案件之認定，
        為避免因主觀好惡恣為處分，影響業者權益，並保持在
        專業觀念上能與社會脈動與時俱進，爰依其組織法第9
        條規定邀集民間團體代表、學界及相關領域專業人士召
        開「廣播電視節目廣告諮詢會議」就提請討論案件提供
        諮詢意見。被告再以違法事實是否符合法律構成要件，
        並審酌原告就違法事實所提出之意見陳述書內容，依職
        權作最終認定。其程序並無不妥，原告所述核不足採。
      4.又查司法院大法官釋字第364 號解釋以廣播及電視方式
        表達意見，屬於憲法第11條所保障言論自由之範圍。惟
        憲法所保障言論自由應以法律為依歸，若有侵犯個人名
        譽、隱私或公共利益時，法律自當適時予以介入限制，
        絕非任何事件皆可以藉言論自由之名作為規避責任之詞
        ，此有司法院大法官釋字第509 號解釋意旨可證。準此
        ，新聞報導畫面依法應符合「普遍級」之尺度，在公共
        利益及知的權利兼顧下，基於媒體自律精神，善盡社會
        責任，如有逾越「普遍級」畫面出現，自應負其法律上
        責任。
      5.原告為衛星廣播電視事業，自應遵守衛星廣播電視法等
        相關規定，茲任令違法節目於其頻道中播出，顯有應注
        意能注意而不注意之過失，依行政罰法第7條第1項之規
        定，自應負法律責任。被告審酌其違法情節依法核處，
        認事用法尚無不合。原告所述係規避責任之詞，冀邀寬
        免，顯不足採。
　　理  由
一、本件原告經合法通知，未於言詞辯論期日到場，核無依行政
    訴訟法第218 條準用民事訴訟法第386 條各款情形，爰經被
    告聲請，由其一造辯論而為判決，合先敘明。
二、按「主管機關應訂定節目分級處理辦法，衛星廣播電視事業
    及境外衛星廣播電視事業應依處理辦法規定播送節目。」、
    「衛星廣播電視事業或境外衛星廣播電視事業有下列情形之
    一者，予以警告：....三、違反第18條第1 項....規定者。
    」、「衛星廣播電視事業或境外廣播電視事業有下列情形之
    一者，處新臺幣10萬元以上100 萬元以下罰鍰，並通知限期
    改正：一、經依前條規定警告後，仍不改正者。
    .... 」 、「衛星廣播電視事業或境外廣播電視事業有下列
    情形之一者，處新臺幣20萬元以上200 萬元以下罰鍰，並通
    知限期改正，逾期不改正者，得按次連續處罰：一、一年內
    經處罰2 次，再有前2 條各款情形之一者。....」衛星廣播
    電視法第18條第1 項、第35條第3 款、第36條第1 款及第37
    條第1項 第1 款分別定有明文。又「....將節目分為下列4
    級，標示分級標識，並依附表1 規定時段播送：一、限制級
    （簡稱「限」級）：未滿18歲者不宜觀賞。二、輔導級（簡
    稱「輔」級）：未滿12歲之兒童不宜觀賞。三、保護級（簡
    稱「護」級）：未滿6 兒童不宜觀賞，6 歲以上未滿12歲之
    兒童需父母、師長或成年親友陪伴觀賞。四、普通級（簡稱
    「普」級）：一般觀眾皆可觀賞。」、「新聞報導節目得不
    標示級別，其畫面應符合【普】級規定。」、「第4 條至第
    8 條及各級不得播出之特殊內容例示說明如附表2 」復為電
    視節目分級處理辦法第3 條第2 項、第13條及第9 條所分別
    明定。而同辦法附表2 「電視節目特殊內容例示說明」規定
    ：「普遍級節目不得播出之特殊內容：任何對兒童發生不良
    影響之暴力、血腥、恐怖等情節。」另處理違反衛星廣播電
    視法罰鍰案件裁量基準第1 點第2 款第2 目（3 ）規定：「
    第2 次至第10次：（3 ）違反....第18條..規定，處罰鍰新
    臺幣35萬元。」
三、原告經營之「三立新聞台」頻道於95年8 月24日22時55分播
    出「政論節目傳暴力，林正杰毆打金恆煒」新聞，該則新聞
    畫面係翻拍民視新聞播出林正杰動手毆打金恆煒致流血畫面
    ，並不斷重複播放林正杰毆人動作，系爭節目畫面之呈現方
    式，已違反衛星廣播電視法第18條第1 項規定。案經被告95
    年11月14日通傳播字第09505121860 號裁定書裁處罰鍰新臺
    幣35萬元，並命立即改正，逾期未改正者，將按次連續處罰
    ，原告不服，提起訴願遭決定駁回，遂提起本件行政訴訟。
    兩造分別為前揭事實欄所載之陳述，準此，本件爭執重點厥
    為被告系爭處分是否違法。
四、查原告經營之「三立新聞台」於95年8 月24日22時55分播出
    「政論節目傳暴力，林正杰毆打金恆煒」新聞，該則新聞畫
    面係翻拍民視新聞播出林正杰動手毆打金恆煒，致使金恆煒
    流血畫面，此有側錄帶在卷可憑，本院勘驗側錄帶，發現系
    爭報導整個播出時間約9 分鐘，共計33次不斷重複林正杰毆
    人畫面，雖原告於畫面上有加馬賽克處理，但仍呈現毆打及
    受害人流血瘀青之畫面，足徵系爭報導之新聞畫面呈現，違
    反應符合「普」級之規定，應堪認定。被告於95年9 月18日
    召集由專家學者組成之「廣播電視節目暨廣告諮詢會議」討
    論，並經被告95年10月12日召開之第113 次委員會議審議，
    亦均認定其新聞內容違反衛星廣播電視法第18條第1 項規定
    ，此亦有「廣播電視節目暨廣告諮詢會議」意見彙整表（見
    訴願卷第20頁）、委員會會議紀錄（見訴願卷第6 頁）可稽
    ，原告違反衛星廣播電視法第18條第1 項規定，事證明確，
    且因原告前因違反電視廣播電視法第18條第1 項規定，業經
    行政院新聞局以94年10月4 日新廣四字第0940625469號、94
    年10月19日新廣四字第0940625671號及95年1 月19日新廣四
    字第0950620688號函核處在案，被告爰依同法第37條第1 項
    第1 款規定，參照裁量基準第1 點第2 款第2 目（3 ）規定
    ，裁處原告罰鍰新臺幣35萬元，核無不合。
五、原告雖主張系爭節目有其新聞價值，且其畫面呈現亦無不當
    ，並無違反衛星廣播電視法「普遍級」規定及衛星廣播電視
    法第18條第1 項規定云云。惟查：1.電視節目級別之判定，
    依「電視節目分級處理辦法」及其附表例示，應由被告依據
    專業知識與經驗，審究個案有無違反「普遍級」之「暴力、
    血腥、恐怖」例示所規定之「任何對兒童發生不良影響之暴
    力、血腥、恐怖等情節」之情形。2.系爭節目經被告所屬「
    廣播電視節目廣告諮詢會議」討論，並依委員會議決議，認
    定該新聞畫面未妥善處理，不符合「普」級規定，已如前述
    。至原告主張被告不應忽略整起報導提供社會輿論以正確的
    態度討論思考，藉以警惕勿再發生類似之暴力事件云云，按
    新聞雖具有真實報導之特性，但製播時仍應遵守衛星廣播電
    視法相關法令規範，何況善盡社會道德責任為大眾傳播媒體
    應盡義務，製播之新聞報導內容，自不得有影響兒童、少年
    身心健康及妨害善良風俗之情事。3.新聞報導重複播送直入
    收視觀眾廳堂，以「知的權利」為名，謀提高收視率之實，
    縱使原告主張該報導蘊含警惕及教育意義，仍無法阻卻其違
    法事實所應負之責任。
六、原告主張系爭新聞之內容是否確已逾越「普遍級」規定，須
    經專業判斷，而「廣播電視節目廣告諮詢會議」之法律地位
    不明，被告依該會議討論結果認定系爭節目違反衛星廣播電
    視法，實屬輕率云云。查被告對於違規案件之認定，為避免
    因主觀好惡恣為處分，影響業者權益，並保持在專業觀念上
    能與社會脈動與時俱進，依其組織法第9 條規定邀集民間團
    體代表、學界及相關領域專業人士召開「廣播電視節目廣告
    諮詢會議」就提請討論案件提供諮詢意見後，被告再以違法
    事實是否符合法律構成要件，並審酌原告就違法事實所提出
    之意見陳述書內容，依職權作最終認定，其程序並無不妥，
    原告此項主張，要屬誤解，洵不足採。
七、原告主張系爭新聞報導內容僅為新聞事件適當表現手法，受
    憲法第11條言論自由基本權保障云云。按司法院大法官會議
    釋字第364 號解釋固認定以廣播及電視方式表達意見，屬於
    憲法第11條所保障言論自由之範圍；惟憲法所保障言論自由
    應以法律為依歸，若有侵犯個人名譽、隱私或公共利益時，
    法律自當適時予以介入限制，絕非任何事件皆可以藉言論自
    由之名作為規避責任之詞，此亦有司法院大法官會議釋字第
    509 號解釋意旨可資參照。從而，新聞報導畫面依法應符合
    「普遍級」之尺度，在公共利益及知的權利兼顧下，基於媒
    體自律精神，善盡社會責任，如有逾越「普遍級」之畫面出
    現，即無卸辭其應負之法律責任可言。
八、綜合上述，原告起訴意旨均不足採。其為衛星廣播電視事業
    ，本有遵守衛星廣播電視法等相關規定之義務，詎仍任令系
    爭違法節目於其頻道中播出，顯有應注意能注意而不注意之
    過失，其違反廣播電視法第18條第1 項規定，事證明確，且
    因原告在本件違規行為前1 年內經處罰2 次，被告依同法第
    37條第1 項第1 款規定，參酌裁量基準及行政罰法第7 條第
    1 項之規定，裁處原告罰鍰新臺幣35萬元，並無不合，訴願
    決定予以維持，亦無違誤，原告徒執前詞及一己主觀見解，
    聲請撤銷，為無理由，應予駁回。
九、據上論結，本件原告之訴為無理由，爰依行政訴訟法第218
    條、第98條第1 項前段、民事訴訟法第385 條第1 項前段，
    判決如主文。
中　　華　　民　　國　　96　　年  　10  　月　　4  　日
                         第六庭審判長法  官　林　文　舟
                                     法  官　陳　鴻　斌
                                     法  官　闕　銘　富
上為正本係照原本作成。
如不服本判決，應於送達後20日內，向本院提出上訴狀並表明上
訴理由，如於本判決宣示後送達前提起上訴者，應於判決送達後
20日內補提上訴理由書（須按他造人數附繕本）。
中　　華　　民　　國　　96　　年  　10  　月　　5  　日
                                     書記官  孫　筱　晴
